【裁判字號】    95,抗,27
【裁判日期】    950306
【裁判案由】    拍賣抵押物
【裁判全文】
臺灣高雄地方法院民事裁定                95年度抗字第27號
抗  告  人  甲○○
抗告人與相對人玉山商業銀行股份有限公司間拍賣抵押物事件，
抗告人對於民國95年1 月17日本院高雄簡易庭94年度拍字第2554
號所為裁定，提起抗告，本院裁定如下：
    主  文
抗告駁回。
抗告程序費用新臺幣壹仟元由抗告人負擔。
    理  由
一、抗告意旨略以：訴外人黃江河於民國94年10月7 日、12月4
    日、12月29日及95年1 月2 日、2 月3 日，尚有繳納94年10
    月、11月、12月及95年1 月、2 月份應繳之本金及利息，原
    裁定認訴外人黃江河於94年10月2 日起均未繳納借款之本金
    及利息，與事實不符。爰請求廢棄原裁定等語。
二、按聲請拍賣抵押物，原屬非訟事件，法院所為准許與否之裁
    定，無確定實體法上法律關係存否之性質，於債權及抵押權
    之存否，並無既判力。故祇須其抵押權已經依法登記，且債
    權已屆清償期而未受清償，法院即應為准許拍賣之裁定。而
    對於此項法律關係有爭執之人，為保護其權利，得提起訴訟
    ，以謀解決，不得僅依抗告程序聲明其爭執（最高法院58年
    臺抗字第524 號判例、94年度臺抗字第270 號裁定意旨參照
    ）。
三、經查，相對人主張訴外人黃江河於84年12月30日以其所有坐
    落高雄縣鳳山市○○○段713 地號，面積691 平方公尺，權
    利範圍10,000分之381 ，及其上建號2214號即門牌號碼高雄
    縣鳳山市○○路328 巷5 號建物，權利範圍全部，暨建號22
    19號之共同使用部分、權利範圍10分之1 ，建號2220號之共
    同使用部分、權利範圍15分之1 之建物，為向訴外人高雄區
    中小企業銀行股份有限公司（下稱高雄區中小企業銀行）借
    款之擔保，設定新臺幣（下同）2,400,000 元之本金最高限
    額抵押權，存續日期自84年12月30日起至114 年12月29日止
    ，約定依照各個債務契約所定清償日期為清償期。嗣訴外人
    黃江河於89年6 月2 日向訴外人高雄區中小企業銀行分別借
    貸1,400,000 元及600,000 元，約定利息、借款期限按各個
    債務契約所載，分期平均攤還本息，每月償還1 次，如未按
    期攤還本息時，借款人即喪失期限之利益，應立即全部償還
    ，且遲延清償逾期在6 個月以內者，按上開利率百分10，超
    過6 個月者，按上開利率百分之20加付違約金。惟訴外人黃
    江河於94年10月2 日即未依約繳納本息，依上開約定，借款
    應視為全部到期。相對人於93年9 月4 日起，依行政院金融
    重建基金設置及管理條例，概括承受訴外人高雄區中小企業
    銀行之全部營業及資產、負債並繼續營業，而上開不動產則
    於91年9 月23日因買賣關係，移轉予抗告人所有，相對人乃
    對抗告人聲請拍賣上開抵押物之事實，業據其提出抵押權設
    定契約書影本、他項權利證明書影本、土地及建物登記簿謄
    本各1 件、借據影本2 件為證，原法院據以准許相對人拍賣
    上開抵押物之聲請，自無不當。抗告人雖以前開抗告意旨爭
    執，惟此乃爭執實體上法律關係之存否，揆諸前揭說明，自
    應由對於此項法律關係有爭執之抗告人，另行起訴，以謀解
    決，其所為抗告請求廢棄原裁定，並無理由，應予駁回。
四、依非訟事件法第46條、第21條第2 項、第24條第1 項，民事
    訴訟法第495 條之1 第1 項、第449 條第1 項、第78條，裁
    定如主文。
中    華    民    國    95    年    3     月    6     日
                  民事第二庭審判長法  官  鄭月霞
                                  法  官  邱泰錄
                                  法  官  伍逸康
如不服本裁定，僅得於收受本裁定正本送達後10日內，以適用法
規顯有錯誤為理由，向本院提出再抗告狀，（須附繕本1 份及繳
納再抗告裁判費新臺幣1,000 元），經本院許可後紿可再抗告。
中    華    民    國    95    年    3     月    6     日
                                  書記官  光聰


司法院資訊處製作；財團法人民間司法改革基金會備份。
